臺灣高等法院高雄分院刑事裁定　　　　110年度聲再字第182號
再審聲請人
即受判決人　尤傳傑




上列聲請人因販賣第二級毒品案件，對於本院109 年度上訴字第
946 號，中華民國109 年10月6 日第二審確定判決（臺灣高雄地
方法院108 年度訴字第300 號，起訴案號：臺灣高雄地方檢察署
107 年度偵字第16181 號），聲請再審，本院裁定如下：
    主  文
再審之聲請駁回。
    理  由
一、聲請意旨略稱：如附件影本所示內容，並陳稱：（一）證人
    蔡軍田為A1證人，然後107 年8 月21日我被警察逮補傳喚證
    人蔡軍田到案說明，如果有甲基安非他命的證物就能與107
    年5 月29日A1證人證述互相應證即可確信我有販賣之事實，
    沒有證物如何證明我有販毒。（二）請求傳訊匯款人蔡軍田
    的朋友到案說明，朋友我沒有姓名、地址，因為有匯款紀錄
    ，所以可以查到匯款人，為何要匯款給我，他匯了1 萬元給
    我，並非購買毒品。（三）朱佳慧部分，請調查毒品人口同
    名同姓音同意不同之人，供蔡軍田指認，蔡軍田說毒品是跟
    朱佳慧購買的，非向我購買等語。
二、按有罪之判決確定後，因發現新事實或新證據，單獨或與先
    前之證據綜合判斷，足認受有罪判決之人應受無罪、免訴、
    免刑或輕於原判決所認罪名之判決者，為受判決人之利益，
    得聲請再審；第1 項第6 款之新事實或新證據，指判決確定
    前已存在或成立而未及調查斟酌，及判決確定後始存在或成
    立之事實、證據，民國104 年2 月4 日修正公布，於同年月
    6 日施行之刑事訴訟法第420 條第1 項第6 款、第3 項定有
    明文。揆其修正意旨，乃放寬聲請再審之條件限制，所謂發
    現之新事實、新證據，不以該事證於事實審法院判決前已存
    在為限，縱於判決確定後始存在或成立之事實、證據，亦屬
    之。惟須該事證本身可單獨或結合先前已經存在卷內之各項
    證據資料，予以綜合判斷觀察，認為足以動搖原有罪之確定
    判決，而為受判決人無罪、免訴、免刑或輕於原判決所認罪
    名之判決者，始得聲請再審。倘未具備上開要件，即不能據
    為聲請再審之原因。又再審制度，係為發現確實之事實真相
    ，以實現公平正義，而於案件判決確定後，另設救濟之特別
    管道，重在糾正原確定判決所認定之事實錯誤，但因不能排
    除某些人可能出於惡意或其他目的，利用此方式延宕、纏訟
    ，有害判決之安定性，故立有嚴格之條件限制。修正後刑事
    訴訟法第420 條第1 項第6 款、第3 項規定，放寬再審之條
    件限制，承認「罪證有疑、利歸被告」原則，並非祇存在法
    院一般審判之中，而於判罪確定後之聲請再審，仍有適用，
    不再刻意要求受判決人（被告）與事證間關係之新穎性，而
    應著重於事證和法院間之關係，亦即祇要事證具有明確性，
    不管其出現係在判決確定之前或之後，亦無論係單獨（例如
    不在場證明、頂替證據、新鑑定報告或方法），或結合先前
    已經存在卷內之各項證據資料，予以綜合判斷，若因此能產
    生合理之懷疑，而有足以推翻原確定判決所認事實之蓋然性
    ，即已該當。申言之，各項新、舊證據綜合判斷結果，不以
    獲致原確定判決所認定之犯罪事實，應是不存在或較輕微之
    確實心證為必要，而僅以基於合理、正當之理由，懷疑原已
    確認之犯罪事實並不實在，可能影響判決之結果或本旨為已
    足。但反面言之，倘無法產生合理懷疑，不足以動搖原確定
    判決所認定之事實者，仍非法之所許。至於事證是否符合明
    確性之法定要件，其認定當受客觀存在之經驗法則、論理法
    則所支配。從而，聲請人依憑其片面、主觀所主張之證據，
    無論新、舊、單獨或結合其他卷存證據觀察，綜合判斷之評
    價結果，如客觀上尚難認為足以動搖第二審確定判決所認定
    之事實者，同無准許再審之餘地。
三、經查：聲請人尤傳傑經本院以109 年度上訴字第946 號、最
    高法院以110 年度台上字第1993號判決認其犯販賣第二級毒
    品罪判處罪刑有期徒8 年確定，已就認定聲請人尤傳傑犯罪
    及證據取捨之理由，詳述所憑之依據及得心證之理由，有原
    審及本院前開判決書、前案紀錄表附卷可憑，聲請人前述主
    張，已經原確定判決於審理時調查審認，其中所指傳喚證人
    即檢舉人蔡軍田部分，已經原審法院傳訊並經交互詰問（見
    一審Ｃ卷第167 至197 頁），並經本院原確定判決予以審酌
    （見本院上訴審判決第6 至9 頁，即本院再審卷第30至33頁
    ）；至蔡軍田於原審翻異稱：當天之毒品是向朱佳慧購買部
    分，亦曾經一審判決予以審酌並指駁稱：「又證人蔡軍田固
    再改稱：我有買毒品，但是拿到的是假的毒品，不能施用，
    然後我就把毒品丟掉了，我當天吸的毒品是跟「朱佳慧（音
    譯）」拿的等語（見一審卷第185 頁至第188 頁），然查證
    人蔡軍田於警詢過程中，已證其於107 年8 月21日13時30分
    許施用之甲基安非他命係來自被告等情明確，全然未提及「
    朱佳慧」之人，亦未提及毒品係假貨而無法施用一事（見警
    二卷第47頁），其係至審理中方更易為上開證稱，是此部分
    之證述是否為真，尚有疑問；又證人蔡軍田嗣經問及「其發
    現毒品為假貨後係做何反應」時，先證稱：我後來有問尤傳
    傑為何賣給我的不是甲基安非他命，尤傳傑都沒有回我，我
    找不到他等語（見本院上訴審卷第191 頁）；復改稱：因為
    尤傳傑給我的是假的，我就先去找他，結果找到被告的女朋
    友，他女朋友跟我說尤傳傑被抓了，我就把毒品丟了等語（
    見一審卷第194 頁）；再改稱：我後來有去被告家跟他要1
    萬元，他弟弟有拿5 千元給我，就上開問題於同次審判期日
    中數度為情節不一之證述，內容之真實性明顯可議」等語（
    見本院再審卷第10頁一審判決書內容），已敘明蔡軍田翻異
    之詞不足採之理由，是聲請人尤傳傑所指已經一審及二審之
    原確定判決予以審酌，而不足以影響聲請人有罪之認定，聲
    請人所指均不足以動搖原確定判決綜合卷內事證所認定之事
    實。是再審意旨所指上開事證，無論係單獨或結合先前已經
    存在卷內之各項證據資料，予以綜合判斷，均未能因此產生
    合理之懷疑，而有足以推翻原確定判決所認事實之蓋然性，
    難認與修正後刑事訴訟法第420 條第1 項第6 款規定之「確
    實之新證據」相符。又聲請人尤傳傑於警訊及原審羈押訊問
    時均有自白認罪販賣毒品安非他命予蔡軍田（見證據清單各
    該筆錄內容），其前述所指辯解內容，與該案件於上訴審審
    理中其翻供之辯解相同，其嗣後翻供否認販賣毒品之辯解不
    足採信，已經原確定判決詳細指駁。至聲請人另稱可傳喚匯
    款人來證明其匯款1 萬元之用途，惟證人即購毒者蔡軍田已
    證稱向聲請人購買毒品並請他人匯款，聲請人尤傳傑於警訊
    及原審羈押訊問時均有自白認罪販賣毒品安非他命予蔡軍田
    ，聲請人尤傳傑此部分所指，亦不足以動搖原確定判決有罪
    之認定，其徒就原確定判決已論述綦詳之事項，其徒憑己意
    再為爭執，自與法定再審之要件不合。綜上所述，聲請再審
    意旨所指上開事證，無論係單獨或結合先前已經存在卷內之
    各項證據資料，予以綜合判斷，均未能因此產生合理之懷疑
    ，而有足以動搖、推翻原確定判決所認事實之蓋然性，難認
    符合修正後刑事訴訟法第420 條第1 項第6 款規定之確定性
    、顯著性或明確性要件。從而，本件再審之聲請為無理由，
    應予駁回。
據上論結，依刑事訴訟法第434 條第1 項，裁定如主文。
中    華    民    國   110    年    11    月    23    日
                  刑事第五庭    審判長法  官  簡志瑩
                                      法  官  唐照明
                                      法  官  張盛喜
以上正本證明與原本無異。
如不服本裁定應於送達後10日內向本院提出抗告狀。
中    華    民    國   110    年    11    月    23    日
                                      書記官  黃楠婷